臺灣雲林地方法院刑事判決　　　　　　100年度交易字第102號
公　訴　人　臺灣雲林地方法院檢察署檢察官
被　　　告　蔡良潭
上列被告因過失傷害案件，經檢察官提起公訴（100 年度偵字第
1549號），於本院準備程序進行中，被告就被訴事實為有罪之陳
述，經裁定進行簡式審判程序，判決如下：
    主      文
蔡良潭犯過失傷害罪，處有期徒刑貳月，如易科罰金，以新臺幣
壹仟元折算壹日。
    事實及理由
壹、犯罪事實：蔡良潭於民國99年8 月29日晚間，駕駛車牌號碼
    9R-8132 號自用小客車，沿雲林縣虎尾鎮○○路由北向南行
    駛，嗣於同日晚間10時5 分許，行至青雲路與文科路交岔路
    口欲左轉彎時，本應注意汽車行駛至交岔路口時，轉彎車應
    讓直行車先行，且依當時有夜間照明、柏油路面無缺陷、道
    路無障礙物，視距良好，並無不能注意之情事，蔡良潭竟疏
    未注意禮讓直行車即貿然左轉，適蔡榮福騎乘車牌號碼BU5-
    109 號重型機車沿青雲路由南向北亦行駛至前開交岔路口，
    見狀亦未採取妥善之安全措施，為閃避蔡良潭駕駛之上開自
    用小客車，不慎造成其騎乘之前開機車失控倒地後，打滑撞
    擊上開自用小客車左側保險桿，致蔡榮福受有右側肱骨開放
    性骨折、右上臂肱橈肌斷裂、傷口破裂及皮膚缺損等傷害。
    蔡良潭肇事後，於該管公務員發覺前，對前往現場處理之警
    員承認其為肇事者，而接受裁判。
貳、認定犯罪事實所憑之證據及理由：
  一本件被告蔡良潭所犯之刑法第284 條第1 項前段之罪，非死
    刑、無期徒刑、最輕本刑為3 年以上有期徒刑之罪或高等法
    院管轄第一審之案件，其於準備程序進行中，就前揭被訴事
    實為有罪之陳述，經受命法官告以簡式審判程序之旨，並聽
    取其與公訴人之意見後，本院合議庭認無不得或不宜改依簡
    式審判程序進行之情事，依刑事訴訟法第273 條之1 第1 項
    、第284 條之1 規定，裁定本件由受命法官獨任進行簡式審
    判程序，是本件之證據調查，依刑事訴訟法第273 條之2 規
    定，不受同法第159 條第1 項、第161 條之2 、第161 條之
    3 、第163 條之1 及第164 條至第170 條規定之限制，合先
    敘明。
  二被告蔡良潭駕駛車牌號碼9R-8132 號自用小客車，於上開犯
    罪事實欄所載之時間、地點肇事之犯罪事實，業據被告於警
    詢、偵查及本院審理中坦承不諱（見警卷第1 頁至第2 頁反
    面、偵卷第13頁、本院卷第49頁反面、第53頁），核與告訴
    人蔡榮福指訴之情節相符（見警卷第4 頁至第5 頁），並有
    道路交通事故現場圖、道路交通事故調查報告表(一)、(二)、財
    團法人天主教若瑟醫院診斷證明書各1 紙、現場及車損照片
    18張附卷可稽（見警卷第9 頁至第11頁、第13頁、第16頁至
    第24頁），足認被告上開任意性自白與犯罪事實相符，堪信
    為真。
  三按汽車行駛至交岔路口時，轉彎車應讓直行車先行，道路交
    通安全規則第102 條第1 項第7 款訂有明文。被告未禮讓直
    行車先行，致告訴人騎乘之機車為閃避被告駕駛之自用小客
    車而失控打滑，因之撞擊前開自用小客車左側保險桿等情，
    業經被告坦承如上。又上開車禍發生時，係有夜間照明、柏
    油路面無缺陷、道路無障礙物，視距良好，此有前揭道路交
    通事故調查報告表(一)在卷可考，顯見當時並無不能注意上開
    有關道路交通安全規則之情事，被告若能輔以充分之注意，
    並依規定遵守道路交通規則，即可避免本件車禍之發生，但
    竟疏未注意，以致發生本件交通事故，致告訴人受有上揭傷
    害，是被告就本件車禍事故之發生顯有過失，至為明灼。另
    本件經送臺灣省嘉雲區車輛行車事故鑑定委員會鑑定結果，
    亦同此見解，有該鑑定委員會100 年4 月22日嘉雲鑑000000
    0 字第1005801289號函附卷可參（見偵卷第5 頁至第6 頁）
    。雖告訴人騎乘機車行經交岔路口，直行遇見狀況，未妥善
    採取安全措施，同樣違反道路交通安全規則，亦與有過失，
    然此尚不能解免被告刑責。再者，核諸雙方駕駛行向、發生
    撞擊位置及告訴人機車打滑之情形，足徵告訴人於事發當時
    立即所受之右側肱骨開放性骨折、右上臂肱橈肌斷裂、傷口
    破裂及皮膚缺損等傷害，確實係因本件撞擊事故而導致，是
    被告之過失行為與告訴人所受傷害間，確有相當因果關係。
、論罪科刑：
  一核被告所為，係犯刑法第284 條第1 項前段過失傷害罪。被
    告肇事後，在未有偵查犯罪職務之機關或公務員發覺其為犯
    罪人前，即向前往現場處理本件道路交通事故，尚不知肇事
    者為何人之雲林縣警察局虎尾小隊警員王明宗供承其肇事犯
    罪，而自首接受裁判，此有雲林縣警察局道路交通事故肇事
    人自首情形紀錄表1 紙附卷可稽（見警卷第7 頁），被告符
    合自首之要件，爰依刑法第62條前段之規定，減輕其刑。
  二爰審酌被告因前述駕駛疏忽，造成告訴人受有上開傷害，徒
    增身體之不適及生活之不便，且其因金額差距，惜未能與告
    訴人達成和解，是亦未能彌補告訴人所受之損失，惟又考量
    被告願意賠償之金額為新臺幣15萬元，且其犯後均坦承犯行
    ，堪認被告確有悔意，兼衡被告無犯罪前科，有臺灣高等法
    院被告前案紀錄表1 份在卷可考，素行良好，又被告自陳高
    職畢業後即擔任刑事警察，至今已17年餘，惟因投資失利，
    尚需支付信用貸款，經濟狀況非佳，且現已離婚，與10歲之
    兒子及父母同住之生活經濟狀況，及考量告訴人所受傷害程
    度等一切情狀（見本院卷第54頁至第55頁反面），爰量處如
    主文所示之刑，並諭知易科罰金之折算標準。
肆、應適用之法條：
  一刑事訴訟法第273 條之1 第1 項、第299 條第1 項前段。
  二刑法第284 條第1 項前段、第41條第1 項前段、第62條前段
    。
  三刑法施行法第1 條之1 第1 項、第2 項前段。
本案經檢察官陳祥薇到庭執行職務。
中    華    民    國   100    年    10    月    26    日
                  刑事第二庭    法  官  段奇琬
以上正本證明與原本無異。
如不服本判決應於收受判決後10日內向本院提出上訴書狀，並應
敘述具體理由；其未敘述上訴理由者，應於上訴期間屆滿後20
日內向本院補提理由書（均須按他造當事人之人數附繕本）。「
切勿逕送上級法院」。
告訴人或被害人對於本判決如有不服，而請求檢察官上訴者，其
上訴期間之計算以檢察官收受判決正本之日期為準。
                                書記官  高培馨
中    華    民    國   100    年    10    月    26    日
附錄本件論罪科刑法條全文：
中華民國刑法第284條
（過失傷害罪）
因過失傷害人者，處6 月以下有期徒刑、拘役或5 百元以下罰金
，致重傷者，處1 年以下有期徒刑、拘役或5 百元以下罰金。
從事業務之人，因業務上之過失傷害人者，處1 年以下有期徒刑
、拘役或1 千元以下罰金，致重傷者，處3 年以下有期徒刑、拘
役或2 千元以下罰金。